臺灣新竹地方法院刑事判決　　　　　　　 96年度訴字第217號
公　訴　人　臺灣新竹地方法院檢察署檢察官
被　　　告　庚○○
選任辯護人　鄒孟昇律師
上列被告因誣告案件，經檢察官提起公訴（臺灣桃園地方法院檢
察署95年度偵續一字第9 號），嗣經臺灣桃園地方法院移轉管轄
，本院判決如下：
    主    文
庚○○連續意圖他人受刑事處分，向該管公務員誣告，處有期徒
刑拾月。
    事    實
一、庚○○前為設於屏東縣崁頂鄉○○村○○路14之4 號之聯成
    食品股份有限公司（下稱聯成公司）董事長兼總經理（其係
    設於臺北市○○路329號4樓之聯成公司法人董事歐瑞德國際
    股份有限公司指定行使職務之自然人，任職期間分別自民國
    89年9 月14日起至89年11月8日止、及自90年2月28日起至90
    年12月31日止），明知聯成公司於86、87年間轉投資美國AC
    E UNION FOOD U.S.A CORP.及ACE UNION LLC.等2 家公司，
    因嚴重虧損而於89年間撤資，聯成公司並委託丁○○（聯成
    公司主要出資人）處理撤資及處分結餘資產美金311,554 元
    等事宜，而上述結餘款項由聯成公司委任之會計師吳佳晉與
    庚○○確認無誤後，業經聯成公司於90年8月28 日出具之90
    年度半年財務報告中，以營業外收入登帳，且沖抵聯成公司
    積欠丁○○之債務，復於90年10月29日由庚○○主持之90年
    度第9 次董事會一致決議通過，故丁○○並未將上述款項侵
    吞入己；又明知丁○○係聯成公司之實質出資人，且未於91
    年1月8日22時許，率同數十名不明人士，以接收公司為由侵
    入聯成公司，且以若不讓其接收公司，將要公司好看等語；
    再其擔任聯成公司負責人期間，為規避聯成公司債權人之假
    扣押，乃以內部聯絡單通令財會部門，將公司應收、付款項
    ，改以聯成公司職工福利委員會另行申請設立之彰化銀行大
    順分行、臺灣銀行潮洲分行帳戶出入，並非繼任聯成公司董
    事長之戊○○所指示，且明知戊○○及會計人員陳素慧、聯
    成公司職工福利委員會主任委員甲○○仍依上開模式進出聯
    成公司款項，並未將該聯成公司之款項侵吞入己。詎庚○○
    基於意圖使丁○○、戊○○、甲○○及陳素慧受刑事處分之
    概括犯意，連續於91年1 月16日、同年月20日間具狀向具有
    偵查權之屏東縣警察局東港分局、臺灣屏東地方法院檢察署
    ，提出丁○○涉有背信、侵占、侵入住宅、強制、恐嚇等罪
    嫌，戊○○、甲○○、陳素慧則共同涉有業務侵占罪嫌之告
    訴，後經臺灣屏東地方法院檢察署檢察官偵查後，以91年度
    偵字第2151號、第2153號為不起訴處分確定。
二、案經丁○○、甲○○訴請臺灣桃園地方法院檢察署檢察官偵
    查起訴。
    理    由
一、證據能力有無之判斷：
    本件被告庚○○及其辯護人於本院審判程序中明確表示對本
    案卷內人證、物證之證據能力無意見（見本院96年6月5日審
    判筆錄），且於言詞辯論終結前，就本案證據之調查，均無
    任何異議，既無異議，依刑事訴訟法第159條之5規定，該等
    人證、物證，自均有證據能力，先予敘明。
二、認定犯罪事實所憑之證據及認定之理由：
(一)、訊據被告庚○○固坦承有於上揭時地對告訴人丁○○、甲○○及被害人戊○○、陳素慧提起告訴乙情，惟矢口否認有誣
    告犯行，辯稱略以：１、關於告訴人丁○○背信、侵占部分
    ：告訴人丁○○處理轉投資美國公司撤資相關事宜，並未將
    結餘匯入聯成公司，且未提出相關憑證以供查核，而90年度
    第1 季的財務報表及半年報表係因逾期申報遭受處分，故就
    美國公司撤資部分以清算價值計算表（ CLOSINGS TATEMEMT
    ）為依據，先行製作財務報表，另90年第9 次董事會會議紀
    錄，僅是形式上補充文件，實際上並未召開，亦未討論同意
    將美國公司撤資結餘部分沖銷積欠告訴人丁○○之借款。２
    、關於告訴人丁○○侵入住宅、強制、恐嚇部分：於91年 1
    月8 日當時被告人在桃園並不在聯成公司，此部分之事實經
    過是經由己○○轉述，因己○○稱：當日晚上8 時許，告訴
    人丁○○帶了數名自稱保全公司之黑衣人，他們說他們要接
    收公司，我必須要離開，如果我不離開的話，叫我小心一點
    ，我覺得很恐怖等語，而被告當時身為聯成公司負責人，負
    有維護司財產及員工安全之責任，是此部分之告訴自非無因
    。３、關於告訴人甲○○、被害人戊○○、陳素慧共同業務
    侵占部分：聯成公司之資金雖存於職工福利委員會，但所有
    出帳均需經過被告同意，然自91年1 月中旬後未有任何轉帳
    傳票、付款憑單及銀行提款單送至被告處供被告審核，當時
    被告既仍為聯成公司董事長，乃於91年1 月21日委請開瑞法
    律事務所函告被害人戊○○，將由特別助理乙○○及己○○
    進駐聯成公司協助被害人戊○○處理及監管公司事務之執行
    ，但被害人戊○○拒不交待，而被害人陳素慧亦拒絕提出說
    明，被告身為公司負責人，竟無法得知公司資金運形，自會
    懷疑公司資產遭告訴人甲○○、被害人戊○○、陳素慧施詐
    挪用，是被告主觀上並無誣告之犯意云云。
(二)、經查：
１、本件被告有於91年1月16日、同年1月20日具狀向具有偵查權
    之屏東縣警察局東港分局、臺灣屏東地方法院檢察署檢察官
    ，提出告訴人丁○○有背信、侵占、侵入住宅、強制、恐嚇
    等罪嫌，告訴人甲○○、被害人戊○○、陳素慧有共同業務
    侵占罪嫌之告訴，後經臺灣屏東地方法院檢察署檢察官偵查
    後，於92年2 月24日以91年度偵字第2151號、第2153號為不
    起訴處分確定一情，有臺灣屏東地方法院檢察署91年度偵字
    第2151號、第2153號、屏東縣警察局東港分局東警分刑字第
    0910000536號、第0000000000號等相關卷宗附卷可參，此部
    分事實，已足認定。是本件所應審酌者，乃告訴人丁○○是
    否有背信、侵占、侵入住宅、強制、恐嚇等行為、及告訴人
    甲○○、被害人戊○○、陳素慧是否有共同業務侵占行為，
    若無，被告提起告訴之際，是否有誤認之情而欠缺誣告之犯
    意。
２、關於告訴人丁○○背信、侵占部分：聯成公司轉投資美國AC
    E UNION FOOD U.S.A CORP.及ACE UN IONLLC.等2 家公司，
    由告訴人丁○○代為處理撤資及處分資產後共收回美金311,
    554 元，折合新臺幣為10,714,355元，此為被告所不爭執，
    而關於該筆資金業由聯成公司清償告訴人丁○○之欠款，業
    據告訴人甲○○陳述：「愛荷華廠房在美國閒置2 年，經公
    司董事會同意將該廠房出售，賣出金額償還積欠丁○○帳款
    ，亦經當時負責人庚○○同意核准，並在90年半年報上有揭
    露一切均合法…」等語綦詳（屏東縣警察局東港分局東警分
    刑字第0910000536號卷第28頁至第29頁），並有聯成公司轉
    帳傳票、調整分錄調整明細表、聯成公司90年及89年6 月30
    日財務報告各1 份在卷可參（屏東縣警察局東港分局東警分
    刑字第0910000536號卷第8頁至第12頁、本院卷第234頁至第
    235頁），且該財務報告亦經聯成公司90年度第9次董事會議
    決議通過，復有該董事會議會議事錄可參（臺灣桃園地方法
    院檢察署93年度偵續字第142 號卷第44頁），足認告訴人丁○○確係經過聯成公司之授權處理轉投資上述美國2 家公司
    之資產，並以結餘後之資產償還聯成公司積欠告訴人丁○○
    之欠款，故尚難認定告訴人丁○○有何背信及侵占之犯行。
３、關於告訴人丁○○侵入住宅、強制、恐嚇部分：
(1)、被害人戊○○、告訴人丁○○由保全公司人員陪同與甲○○
    等人，於91年1月8日20時至22時許間，先後進入聯成公司，
    與己○○商談接收聯成公司之經過情形，雖據己○○於警詢
    中稱：「（請你將91年1月8日，遭戊○○接管公司，經過情
    形敘述之？）當日晚上8 時許，接獲公司警衛電話，說有不
    明人士近二十名闖入公司指名找我，並敘明來意不善，本人
    即向所屬轄區東港分局報案，並即刻趕回公司」、「（回公
    司後情形如何？）戊○○、甲○○、丁○○帶十數人，威脅
    我叫我即刻交出公司，並離開公司，本人因懼他們人多勢眾
    ，暫與妥協」、「（當時你被恐嚇威脅？有何人在場？他以
    何言詞恐嚇？）當時只有我一個人在場，他說如不移交公司
    就要打死我」等語（屏東縣警察局東港分局東警分刑字第09
    10000536號卷第24頁至第27頁）、及於偵查中稱：「（對乙○○所述有何意見？）…當天甲○○帶了二十幾個黑衣人，
    他們說他們要接收公司，我必須要離開，如果我不離開的話
    ，叫我小心一點。這麼晚的時間，帶二十多個人來，他不用
    說什麼話，我也覺得很恐怖。我後來有通知郭律師及報警」
    等語（臺灣桃園地方法院檢察署93年度偵續字第142 號卷第
    52頁），惟證人即於91年1月8日時任聯成公司法律顧問之丙○○律師證稱：「（有何補充？）當天我應該是晚上8 點許
    接到己○○的電話，我當時是聯成的法律顧問，己○○說戊○○及丁○○帶了一些人來，我到了公司，看到丁○○、戊○○、甲○○及那二十多個人在公司，那二十多個黑衣人自
    稱是保全人員，我請他們到公司會議室談要如何處理」、「
    （有聽到任何恐嚇的話？）一開始氣氛不好，戊○○說他是
    法人代表，我忘了他是代表什麼法人，說他經法人選任為聯
    成公司的董事長，強行接收公司，也提出一些文件，我跟他
    說晚上帶人來接收公司，為何不白天來處理，並通知前任董
    事長及被告，一併交接，晚上帶那麼多人來不太妥當。我跟
    丁○○談過後，我跟庚○○說丁○○他們當時還有瑕疵，但
    依法是有權接收公司的」、「（91年1月8日晚上到聯成公司
    協助處理的時候，在當場有沒有聽到任何人講恐嚇的言語？
    ）沒有」、「（你說當時己○○跟你說戊○○等人帶黑衣人
    到聯成公司接收的時候，己○○有沒有提到說對方是怎麼樣
    的強行進入公司？）沒有，因為己○○也是後來才到公司，
    他只說戊○○有帶黑衣人到公司」、「（到現場後，有無詢
    問己○○，戊○○等人如何進入公司？）我沒有問」、「（
    事後有無詢問過己○○，戊○○等人如何進入公司？）我不
    記得了，己○○電話中跟我講的重點不在於如何進入公司的
    事情，而是戊○○等人帶著一、二十人黑衣人到公司來讓他
    覺得恐懼，還說今天如果不讓他接收公司，會對他不利，但
    是沒有講到具體如何不利的話語」、「（你到場後或是事後
    ，己○○有無告訴你，戊○○等人要如何對他不利的話？）
    當場沒有，事後聊天中多多少少有提到當天的事情，但是沒
    有具體說有什麼不利的話」等語（臺灣桃園地方法院檢察署
    93年度偵續字第142號卷第44頁、本院卷第105頁），足認證
    人丙○○律師在現場確實沒有聽聞或見聞任何告訴人丁○○
    等人恐嚇之言語或作為，而證人丙○○律師時任聯成公司法
    律顧問，又係己○○通知前往協助處理告訴人丁○○等欲接
    管聯成公司相關事宜，如己○○於當場確有如其所述遭受恐
    嚇之情，依一般社會常情應會立刻告知證人丙○○律師，並
    請其協助作保全證據及維護人身安全之措施，惟己○○卻無
    隻字片語具體告訴證人丙○○律師其被恐嚇之經過情形，已
    有可疑。
(2)、參以91年1月8日事發當晚，屏東縣東港分局崁頂派出所警員
    阮錦文於20時15分接獲值班同仁通知轄區○○村○○路聯成
    公司發生糾紛、可能有械鬥情事，當時由巡佐簡山塔帶班前
    往現場處理，於20時25分到達現場時東港分局勤務中心調度
    警力10餘名到場協助，現場只看到該公司人員在辦公室協調
    公司內部不詳事項，保全公司人員在辦公室外面，現場並無
    發生有恐嚇、暴力、械鬥及其他不法情事，所以到場之警力
    均在辦公室外安全維護防止意外發生，嗣於21時25分許離開
    等情，亦有崁頂分駐所巡佐簡山塔及警員阮錦文書立之報告
    書1 份附卷可佐，則倘己○○確實遭受告訴丁○○等人之恐
    嚇，在轄區警力到達聯成公司處理相關事宜時，理應立刻備
    案或向警員詳為指述告訴人丁○○等人之恐嚇等犯行，以利
    自身安全之維護及保全證據日後追訴，然己○○竟捨此不為
    ，顯違常情，徵以巡佐簡山塔及警員阮錦文書立之報告書亦
    明確說明：「現場並無發生有恐嚇、暴力、械鬥及其他不法
    情事」乙節，足認事發當晚告訴人丁○○等人並無任何恐嚇
    之行為，再告訴人丁○○為聯成公司之實際出資人，而被害
    人戊○○既經聯成公司法人董事歐瑞德國際股份有限公司指
    定改派為聯成公司之董事長兼總經理，此為在場之己○○及
    證人丙○○律師所明知，而該2 人當晚進入聯成公司持合法
    派任文件欲接收聯成公司並非無端，是自無強制或無故侵入
    住宅可言，併此敘明。
４、關於告訴人甲○○、被害人戊○○、陳素慧共同業務侵占部
    分：由於被告擔任聯成公司董事長期間，為規避債權人中華
    銀行三重分行之假扣押，遂於89年2 月17日以其名義發出內
    部聯絡單指示：(1)、由於中華銀行三重分行陸續執行假扣押
    公司各家銀行之帳戶，為恐公司營運資金被凍結影響生計，
    增設臺灣銀行潮州分行聯成食品股份有限公司職工福利委員
    會帳戶，進出公司資金，此帳戶屬公司營運周轉基金，非福
    利委員會資金，特此聲明。(2)、因臺灣銀行潮州分行開戶作
    業需要時間，故於89年2月17日先將公司營運資金296萬元存
    入彰化銀行潮州分行（應為大順分行）聯成食品股份有限公
    司職工福利委員會帳戶，待臺灣銀行潮州分行開戶作業完成
    ，再將此筆營運資金匯入臺灣銀行潮州分行聯成食品股份有
    限公司職工福利委員會帳戶，有該內部聯絡單1 紙在卷可證
    （臺灣桃園地方法院檢察署93年度偵續字第142 號卷第18頁
    ），可知，將聯成公司之資金改由職工福利委員會帳戶進出
    ，純係依被告之指示而為，而與主任委員為何人無涉，此外
    並有聯成公司職工福利委員會臺灣銀行潮州分行、彰化銀行
    大順分行帳戶支出明細及轉帳傳票附卷可憑（臺灣屏東地方
    法院檢察署91年度偵字第2151號卷第35頁至第45頁），故自
    難認被害人戊○○、陳素慧及告訴人甲○○有何業務侵占之
    行為，足認告訴人甲○○、被害人戊○○、陳素慧等並無任
    何共同業務侵占之犯行。
５、被告提起告訴之際，是否有誤認之情而欠缺誣告之犯意：
(1)、關於告訴人丁○○背信、侵占部分：聯成公司轉投資美國AC
    E UNION FOOD U.S.A CORP.及ACE UN IONLLC.等2 家公司，
    由告訴人丁○○代為處理撤資及處分資產後共收回美金311,
    554 元，折合新臺幣為10,714,355元，此為被告所不爭執，
    而關於該筆資金業由聯成公司清償告訴人丁○○之欠款部分
    ，業據證人即吳佳會計師證述：「（關於90年度半年報中第
    21頁提及聯成公司投資 ACE UNION FOODS U.S.A CORP.在90
    年度收回美金311,554 美元，帳列其他收入，當時有無查該
    此項目？）有。當時另外一家ACE UNION LLC.在89年度時其
    帳面價值就是零，所以該公司就列投資損失。因為ACE FOOD
    S 有出具一張CLOSING STATMENT（清算價值計算表）所以我
    們就帳列其他收入」、「（聯成公司實際上有收回311, 554
    美元？）關於此部分因為聯成公司委任丁○○全權處理上述
    2家國外公司之權利義務，丁○○直接將ACE FOODS的清算收
    入沖抵聯成公司對丁○○的債務，所以這筆金額並未實際進
    入聯成公司的帳戶，聯成公司只是在帳上做調整」、「（關
    於帳上沖抵的部份是指本次半年報第31頁所示？）是。沖抵
    的項目就是其他應付款及應付票據」、「（ACE DOODS 的清
    算價值就只有清算價值計算表彰顯？）我沒有印象有其他評
    估報告，我們最後調整的依據是按照這張清算表」、「（清
    算價值計算表有與聯成公司董事長兼總經理庚○○討論過？
    ）有，因為這是一個重大的調整，我們一定會和他討論，我
    們是把調整項目逐項和他討論，我不記得是否有拿這張清算
    價值計算表和他討論，但他沒有反對我們在本次半年報中調
    整的項目，為了這份報表，我和他見過很多次面」、「（庚○○有無特別提到ACE FOODS 的清算價值顯有疑慮或丁○○
    所揭示之清算價值不實？）我沒有這個印象，如果有這個印
    象就表示會影響這個項目」、「（這份半年報最後是經過庚○○確認？）我們和他討論過很多次，最後是經過聯成公司
    及他蓋章確認」等語綦詳（臺灣桃園地方法院檢察署95年度
    偵續一字第9 號卷第43頁至第44頁）。足見被告確實事前已
    然知悉並同意上開撤資並出售固定資產後之結餘美金311,55
    4 元用以沖抵聯成公司積欠告訴人丁○○之借款，且同意於
    90年間以「營業外收入」項目入帳於聯成公司，否則聯捷會
    計師事務所之會計師胡立三、吳佳晉斷無可能自作主張登載
    於90年及89年6 月30日財務報告中。尤有甚者，聯成公司尚
    於90年10月29日以董事會會議討論通過上揭財務報告，益證
    被告確實知悉美國撤資處理之款項，乃用以清償聯成公司積
    欠告訴人丁○○之借款，告訴人丁○○主觀上根本不具不法
    所有之意圖，至被告所辯告訴人代表聯成公司處理美國公司
    撤資事宜未檢具相關報表、資料及董事會是否實質或董事間
    先有共識後不拘形式召開云云，惟此均無解於被告「明知」
    美國轉投資公司撤資處理之款項，乃用以清償聯成公司積欠
    告訴人丁○○之借款，告訴人丁○○主觀上根本不具不法所
    有之意圖，故被告仍於事後之91年1月16日，就上開不存在
    之事實，向職司犯罪調查之屏東縣警察局東港分局，對告訴
    人丁○○提出業務侵占及背信之告訴，顯無任何誤認之可能
    性，則其目的應是要使告訴人丁○○受刑事追訴處罰，當可
    認定。
(2)、關於告訴人丁○○侵入住宅、強制、恐嚇部分：關於告訴人
    丁○○並無侵入住宅、強制、恐嚇行為等情，業據認定如上
    ，惟被告91年1 月16日之告訴狀內容略以：「…91年1月8日
    晚上，被告（即本案告訴人丁○○）竟再教唆數10名不明人
    士未經同意侵入聯成公司，以要接收聯成公司為由，嗣被告
    （即本案告訴人丁○○）亦親自到場，即大嗣擾亂，出言恐
    嚇，若不讓其接收聯成公司，就要讓告訴人（即本案被告庚○○）好看，經報請轄區警員處理，方平息離去…」等語，
    而被告復自承91年1月8日當晚並沒有在聯成公司現場（本院
    卷第194 頁），則被告當時既未在聯成公司現場，顯無遭受
    告訴人韻如任何恐嚇之可能性，且證人丙○○律師亦證述當
    晚並無聽聞見聞任何恐嚇言語或行為，並於當晚與被告2 人
    間有電話聯絡洽談告知告訴人丁○○等人接放聯成公司相關
    事宜，則被告就此部分，亦可向證人丙○○律師查明經過原
    委，另被告告訴狀既稱有報請轄區警員處理，則其自亦可向
    轄區警員詢問當晚實際情形，惟凡此種種途徑，被告均捨棄
    不為，是其告訴內容顯屬虛擬，而根本不存在輕信轉述或誤
    信謠傳之可能，即亦無可能產生誤認之情，是其目的應是要
    使告訴人丁○○受刑事追訴處罰，當可認定。
(3)、關於告訴人甲○○、被害人戊○○、陳素慧共同業務侵占部
    分：關於聯成公司資金使用之方式，係將聯成公司之資金存
    入職工福利委員會帳戶，此係依被告於89年2 月17日擔任聯
    成公司董事長時之指示而為，業如前述，而政府或法人為股
    東時，得被推為執行業務股東或當選為董事或監察人。但須
    指定自然人代表行使職務。前兩項之代表，得依其職務關係
    ，隨時改派補足原任期，公司法第27條定有明文；又股份有
    限公司之新任董事長，自其就任後即生效力，並非經主管機
    關准予變更登記後，始生效力，此觀公司法第12條規定，不
    難明瞭，最高法院68年臺上字第2337號判例可資參照。而至
    遲於於91年1月8日晚上被告即從證人丙○○律師處，知悉被
    害人戊○○係聯成公司法人董事歐瑞德國際股份有限公司指
    定行使職務之新任董事長，有權接管聯成公司，故被告至遲
    於91年1月8日已無任何權利管理聯成公司之任何事務，而因
    將聯成公司進出款項改以職工福利委員會帳戶進出之方式，
    係被告擔任董事長期間內所改定，故其對此帳款進出模式理
    應知之甚詳，是其於聯成公司遭被害人戊○○接任為董長後
    ，竟於91年1 月24日，以被害人戊○○、陳素慧、告訴人甲○○拒絕其查帳，且未將租金收入存入聯成公司帳戶，而存
    入聯成公司職工福利委員會帳戶之事實，向職司犯罪調查之
    屏東縣警察局東港分局，對告訴人甲○○及被害人戊○○、
    陳素慧提出業務侵占之告訴，則被告早已無查核聯成公司帳
    目之權力，且亦明知聯成公司之資金往來均從聯成公司職工
    福利委員會帳戶出入，竟仍杜撰顯與事實完全不符之告訴內
    容，當亦無任何誤認之可能性，且目的是要使告訴人甲○○
    及被害人戊○○、陳素慧受刑事追訴處罰，亦得認定。
(4)、綜上，被告於告訴狀所載之情，均屬無稽，且被告亦無存在
    任何誤認之情，從而本件事證明確，被告犯行已堪認定，所
    辯均不足採，應依法論科。
三、論罪：
    核被告彥森輝意圖他人受刑事處分，向該管公務員誣告，所
    為係犯誣告罪。又被告雖以一誣告行為同時誣告告訴人甲○○、被害人戊○○、陳素慧3 人，然誣告罪為妨害國家審判
    權之罪，就性質而論，直接受害者係國家，即國家之審判事
    務，故被告雖同時誣告數人，仍僅成立1個誣告罪。又被告2
    次誣告犯行，時間緊接，手法相同，又係觸犯基本構成要件
    相同之罪名，顯係基於概括犯意為之，應依修正前刑法第56
    條連續犯規定，以一誣告罪論，並依法加重其刑（詳後述）
    。
四、科刑：
(一)、按被告行為後，94年2月2日修正公布之刑法（下稱新法）已
    於95年7月1日施行，新法第2條第1項「行為後法律有變更者
    ，適用行為時之法律。但行為後之法律有利於行為人者，適
    用最有利於行為人之法律」之規定，係規範行為後法律變更
    所生新舊法律比較適用之準據法，於新法施行後，自應適用
    新法第2條第1項之規定，為「從舊從輕」之原則為比較。又
    新法第35條，乃刑之重輕之法定次序與標準，應適用裁判時
    之新法第35條之規定。新法第2條第1項係採「從舊從輕」原
    則，適用最有利於行為人之法律。且依新法第2條第1項比較
    時，應就罪刑有關之共犯、未遂犯、連續犯、牽連犯、結合
    犯以及累犯加重、自首減輕暨其他法定加減原因（如身分加
    減）與加減例等一切情形，綜其全部之結果而為比較後，予
    以整體適用，不能割裂而分別適用有利益之條文。又關於易
    科罰金之折算標準、易服勞役之折算標準及期限、罰金與死
    刑是否併予執行、多數有期徒刑定應執行之刑時之最高刑期
    之限制等之修正，事涉行為人易刑折算標準金額之多寡與期
    限之長短及定執行刑時能否就罰金刑併予執行或有期徒刑定
    應執行之刑時最高度之限制，亦均屬依新法第2條第1項所應
    比較適用法律之範圍。（最高法院95年5月23日第8次刑事庭
    會議決議及最高法院24年上字第4634號、24年上字第5292號
    、27年上字第2615號判例可資參照）。
(二)、次按，法律有變更而須為新、舊法之比較以定其適用之目的
    ，係為保障行為人之既有法律地位不致因法律之修正而受到
    更不利益之結果並兼顧行為人之利益，非必斤斤計較於法律
    體系適用之完整性，況且基於法規之性質，如程序性之法律
    或事涉執行之緩刑規定，依法理係均應適用新法為宜，或因
    法律另有規定，如新法第2條第2項規定「非拘束人身自由之
    保安處分適用裁判時之法律」，新法施行法第3 條之1第3項
    規定「於94年1月7日刑法修正施行前犯併合處罰數罪中之一
    罪，且該數罪均符合第41條第1 項得易科罰金之規定者，適
    用90年1月4日修正之刑法第41條第2 項規定」，即有此情形
    係一律適用行為時法之舊法，可知遇有法律修正而須選擇適
    用新法或舊法時，須依法規之性質或視法律是否另有規定，
    而可依個別之特性而割裂分別適用新法或舊法，至所謂數項
    經修正之法律須整體比較適用以維持法律體系之完整性，應
    指各該法律在適用上具有「依附及相互關聯」之情形，準此
    ，就罪、刑有關之規定諸如共犯、未遂犯、連續犯、牽連犯
    、結合犯以及累犯加重、自首減輕暨其他法定加減原因（如
    身分加減）與加減例等一切情形，應綜其全部之結果而為比
    較後整體適用，不能割裂而分別適用有利益之條文，即個別
    宣告刑雖屬單一之結論，然實係經綜合考量整體適用各相關
    罪、刑規定之所得，因此，宣告刑所據以決定之各相關罪、
    刑規定，顯具適用上之「依附及相互關聯」之特性，自須同
    其新、舊法整體適用。惟「易刑」或「定執行刑」係規範宣
    告刑得或應如何執行之法律，性質屬於刑之宣告後應否適用
    問題之規定，是在未為刑之宣告前亦無可能確定應否適用而
    預先選定須適用新或舊法，故其與罪、刑之規定顯不具適用
    上之「依附及相互關聯」之特性，自無須與罪、刑之規定同
    其新、舊法之整體適用，當得依其本身之性質而各別為新、
    舊、利、弊之比較後個別定其法律之適用。
(三)、經查：
１、與罪、刑有關且須依新法第2條第1項規定為利、弊之比較以
    定如何適用之法律變更部分：關於連續犯部分，修正前刑法
    第56條原規定：「連續數行為而犯同一之罪名者，以一罪論
    。但得加重其刑至2分之1」，新法已將該條刪除，即採一罪
    一罰之原則，就本案被告所涉刑法第169條第1項之誣告罪，
    依據被告行為時之刑法規定，其連續多次誣告行為僅以一罪
    論，但得加重其有期徒刑至2分之1；惟依新法規定，被告上
    開2 次誣告行為，固不因連續犯規定而得加重其刑，惟應依
    數罪併罰之規定分論併罰，故比較新舊法結果，此部分新法
    之規定（分論併罰）並未較有利於被告，仍以行為時法即仍
    依修正施行前刑法第56條連續犯之規定論以連續犯較有利於
    被告。
２、至新法第57條關於科刑時應審酌之事項，其中新法第57條第
    7款「犯罪行為人與被害人之關係」，係將修正前同法第8款
    「犯人與被害人『平日』之關係」之「平日」一語刪除，擴
    大犯罪行為人與被害人在犯罪行為上之關係，亦屬科刑時應
    予考慮之標準。修正後同法第8 款並增列「犯罪行為人違反
    義務之程度」，此均屬法院就刑之裁量審認標準之明文化（
    最高法院95年5月23日第8次刑事庭會議決議參照），自毋須
    依新法第2條第1項規定為利、弊之比較，附此說明。
３、爰審酌被告明知告訴人丁○○、甲○○、被害人戊○○、陳
    素慧並無如上揭其所申告之之犯罪事實，竟仍虛捏事實對其
    等提出不實之刑事告訴，欲入人於罪，犯罪之動機可議，犯
    罪手段雖然平和，但杜撰事實而提出告訴之方式，動用國家
    司法公權力，耗費訴訟資源，並致使告訴人丁○○、甲○○
    、被害人戊○○、陳素慧遭受不實之刑事追訴之名譽損害及
    涉訟之時間、精力浪費，所生損害非輕，及其犯罪後仍飾詞
    圖辯，態度非屬良好等一切情狀，量處如主文所示之刑。
五、據上論斷，應依刑事訴訟法第299條第1項前段，刑法第2 條
    第1 項前段、第169條第1項、修正前刑法第56條，判決如主
    文。
本案經檢察官鄒茂瑜到庭執行職務。
中　　華　　民　　國　　96　　年　　6 　　月　　29　　日
                  臺灣新竹地方法院刑事第三庭
                      審判長法  官  汪銘欽
                            法  官  林惠君
                            法  官  楊數盈
以上正本證明與原本無異。
如不服本判決應於收受本判決後十日內向本院提出上訴書狀，其
未敘述上訴理由者，並得於提起上訴後十日內向本院補提理由書
狀( 均須按他造當事人之人數附繕本 )「切勿逕送上級法院」。
                            書記官  謝國聖
中　　華　　民　　國　　96　　年　　6 　　月　　29　　日
附錄本案科刑法條全文：
刑法第169條
意圖他人受刑事或懲戒處分，向該管公務員誣告者，處7 年以下
有期徒刑。
意圖他人受刑事或懲戒處分，而偽造、變造證據，或使用偽造、
變造之證據者，亦同。
